【裁判字號】    98,交訴,30
【裁判日期】    980811
【裁判案由】    公共危險等
【裁判全文】
臺灣高雄地方法院刑事判決              98年度交訴字第30號
公  訴  人  臺灣高雄地方法院檢察署檢察官
被      告  乙○○
上列被告因公共危險等案件，經檢察官提起公訴（97年度調偵字
第1239號），本院判決如下：
    主  文
乙○○犯肇事致人傷害逃逸罪，處有期徒刑柒月。緩刑貳年，並
應向指定之公益團體、地方自治團體或社區提供肆拾小時之義務
勞務，緩刑期間付保護管束。
被訴業務過失傷害部分公訴不受理。
    事  實
一、乙○○於民國97年4 月11日下午4 時20分許，駕駛車牌號碼
    7030-UK 號自用小貨車，沿高雄市○○區○○路由南往北方
    向行駛，行經澄清路與澄和路口欲左轉時，適有甲○○騎乘
    車牌號碼H7L-258 號重型機車，沿澄清路由北往南方向直行
    通過上開路口，乙○○見狀閃避不及，與甲○○所騎乘之上
    開機車發生碰撞，致甲○○人車倒地，受有左肩關節挫扭傷
    、左右手背擦傷、左膝擦傷等傷害。詎乙○○於前述駕車肇
    事後，明知汽車駕駛人駕駛汽車肇事致人受傷，應即採取救
    護或其他必要之措施，惟僅下車查看，而未停留協助甲○○
    就醫並等待警方到場處理，亦未留姓名年籍與聯絡方式，即
    駕車離去現場，嗣經警方調閱路口監視器始查悉上情。
二、案經高雄市政府三民第二分局報告臺灣高雄地方法院檢察署
    檢察官偵查起訴。
    理  由
甲、有罪部分
壹、證據能力部分
一、按被告以外之人於審判外之言詞或書面陳述，除法律有規定
    者外，不得作為證據；被告以外之人於偵查中向檢察官所為
    陳述，除顯有不可信之情況者外，得為證據，刑事訴訟法第
    159 條第1 項及159 條之1 第2 項分別定有明文。檢察官於
    偵查中對被告以外之人（包括證人、鑑定人、告訴人、被害
    人及共同被告等）所製作之偵查筆錄，性質上雖屬傳聞證據
    ，惟現階段刑事訴訟法規定檢察官代表國家偵查犯罪、實施
    公訴，依法其有訊問被告、證人及鑑定人之權，而實務運作
    時，檢察官偵查中向被告以外之人所取得之供述證據，原則
    上均能遵守法律規定，不致違法取供，其可信度極高，是被
    告以外之人前於偵查中所為供述，除反對該項供述具有證據
    能力之一方，已釋明「顯有不可信之情況」之理由外，不宜
    以該證人未能於審判中接受他造之反對詰問為由，即遽指該
    證人於偵查中之供述不具證據能力。本件證人甲○○於檢察
    官偵查中所為之證述，被告未主張並釋明有何不可信之情事
    ，上開證人亦未提及檢察官在偵查時有何不法取供之情形，
    應有證據能力。
二、次按被告以外之人（包括證人、鑑定人、告訴人、被害人及
    共同被告等）於檢察事務官、司法警察官或司法警察調查中
    所為之陳述，與審判中不符時，其先前之陳述具有較可信之
    特別情況，且為證明犯罪事實存否所必要者，得為證據，刑
    事訴訟法第159 條之2 定有明文。是被告以外之人於警詢中
    所為之陳述，係屬傳聞證據，原則上無證據能力，惟如該陳
    述與審判中不符時，其先前之陳述具有較可信之特別情況，
    且為證明犯罪事實存否所必要者，依同法第159 條之2 規定
    ，始例外認為有證據能力。本件證人甲○○於警詢時之陳述
    ，被告主張無證據能力，而證人甲○○於警詢時之陳述與其
    於本院審理中之陳述均大致相符，是無證據能力。
三、又按被告以外之人於審判外之陳述，雖不符刑事訴訟法第15
    9 條之1 至第159 條之4 之規定，而經當事人於審判程序同
    意作為證據，法院審酌該言詞陳述或書面陳述作成時之情況
    ，認為適當，亦得為證據，當事人、代理人或辯護人於法院
    調查證據時，知有第159 條第1 項不得為證據之情形，而未
    於言詞辯論終結前聲明異議者，視為有前項之同意，刑事訴
    訟法第159 條之5 定有明文。卷附之道路交通事故現場圖、
    道路交通事故調查報告表(一)、(二)、交通事故談話紀錄表、甲
    ○○之大東醫院診斷證明書，雖屬被告以外之人於審判外之
    言詞或書面陳述，然當事人於準備程序中對於上開證據方法
    之證據能力均表示不爭執，本院審酌前開審判外之言詞或書
    面陳述於作成時之情況，並無違法不當或證明力明顯過低之
    瑕疵，應得作為證據。
貳、實體部分
一、訊據被告乙○○固坦承有於前揭時地，駕駛車牌號碼7030-U
    K 號自用小貨車，與甲○○所騎乘車牌號碼H7L-258 號重型
    機車發生碰撞，致甲○○人車倒地，受有左肩關節挫扭傷、
    左右手背擦傷、左膝擦傷等傷害，且其於車禍肇事後，僅下
    車查看，即離開現場，然矢口否認有何肇事逃逸犯行，辯稱
    ：伊當時下車看甲○○沒有明顯外傷，機車也只有手把毀損
    ，伊表示願意賠償，請甲○○抄伊的電話號碼或車上所印公
    司電話，但甲○○都不願意，只表示要等他朋友過來，伊就
    先離開去載女兒下課，6 點多有再回到現場云云。
二、經查：
（一）被告於97年4 月11日下午4 時20分許，駕駛車牌號碼7030
      -UK 號自用小貨車，沿高雄市○○區○○路由南往北方向
      行駛，行經澄清路與澄和路口欲左轉時，適有甲○○騎乘
      車牌號碼H7L-258 號重型機車，沿澄清路由北往南方向直
      行通過上開路口，乙○○見狀閃避不及，與甲○○所騎乘
      之上開機車發生碰撞，致甲○○人車倒地，受有左肩關節
      挫扭傷、左右手背擦傷、左膝擦傷等傷害之事實，業據證
      人甲○○於偵查及本院審理中證述屬實（見偵卷第17頁，
      本院二卷第25至27頁），且為被告所自承，並有道路交通
      事故現場圖、道路交通事故調查報告表(一)、(二)、交通事故
      談話紀錄表、甲○○之大東醫院診斷證明書（見警卷第8
      、13至16頁），被告前揭駕駛車輛肇事致甲○○受有傷害
      之事實足堪認定。
（二）本件被告於上開駕駛車輛肇事致人傷害後，有無逃逸之情
      ，為本院應予審究。而按刑法第185 條之4 之駕駛動力交
      通工具肇事致人死傷而逃逸罪之立法目的，乃為維護交通
      ，增進行車安全，促使當事人於事故發生時，能對被害人
      即時救護，減少死傷，以保護他人權益並維護社會秩序。
      且其立法精神在於交通事故一旦發生，而有發生人員傷亡
      之情況下，不論是撞人或被撞，或是因其他事故而造成死
      傷，只要是在駕駛動力交通工具過程內所發生者，參與這
      整個事故過程的當事人皆應協助防止死傷之擴大，蓋如駕
      駛人於事故發生後，隨即駕車逃離現場，不僅使肇事責任
      認定困難，更可能使受傷之人喪失生命或求償無門（最高
      法院96年度臺上字第6831號判決意旨參照）。
（三）據證人甲○○於偵查中證稱：97年4 月11日下午4 時許其
      騎乘機車沿高雄市○○路北往南方向行駛至澄和路口要直
      行通過，有一臺自小貨車沿澄清路南往北方向行駛要左轉
      澄和路，在路口發生碰撞，其倒地後左肩及手臂受傷，被
      告下車問其有沒有怎樣，其跟他說其左手舉不起來好像斷
      掉，他說會賠其，然後就開車離開了，其沒有同意他可以
      離開，且他未留資料給其等語（見偵卷第17頁），復於本
      院審理中證稱：97年4 月11日下午4 時20分，其騎乘機車
      跟被告駕駛自小貨車在澄和路與澄清路口發生車禍，被告
      有下車察看，知道其有受傷，因為其叫的很大聲，且其跟
      朋友講電話說其左手斷掉了，講的很大聲，被告應該有聽
      到，其有告訴被告不要離開現場，但被告一直說要載他女
      兒，只說要留電話給其，其不要他的手機號碼，萬一是假
      的，怎麼辦，被告在現場停留10分鐘以內，那時候其還在
      講電話，被告就走了，其報案後等警察處理完去就醫，留
      在現場快要7 點，都沒有看到被告再回來等語（見本院二
      卷第25至27頁），是被告於上開車禍肇事後，經下車查看
      ，已知悉甲○○左手受傷，並未報警處理或協助甲○○就
      醫，亦未經甲○○之同意，即逕自離開現場乙節，應堪認
      定。
（四）被告雖辯稱：伊當時下車看甲○○沒有明顯外傷，機車也
      只有手把毀損，伊表示願意賠償，要給甲○○伊的電話，
      或請他抄車上所印公司電話，但甲○○不接受，只表示要
      等他朋友過來，伊就先離開去載女兒下課，6 點多有再回
      到現場云云。惟觀之甲○○當日受傷之診斷證明書所載（
      見警卷第8 頁），被告受有左肩關節挫扭傷、左右手背擦
      傷、左膝擦傷等傷害，屬於顯而易見之外傷，復衡以證人
      甲○○前揭所述，其有跟被告說其左手舉不起來好像斷掉
      ，且當時其叫的很大聲，跟朋友講電話說其左手斷掉也講
      的很大聲等情，足見被告下車查看當時確已知悉甲○○受
      傷之情形無疑，被告所辯未見甲○○有明顯外傷云云，要
      難採信。又參以被告於前揭所辯：伊表示願意賠償，請甲
      ○○抄伊的電話號碼或車上所印公司電話，但甲○○都不
      願意，只表示要等他朋友過來，伊就先離開去載女兒下課
      等語（見本院一卷第21頁），可知被告向甲○○表示欲留
      手機號碼或公司電話號碼後，業經甲○○表示拒絕之意，
      本應停留現場協助甲○○就醫，卻徒執載女兒下課為由，
      逕自離開現場，其當時顯未盡協助救護之責甚明。另就證
      人甲○○前揭所述，被告在現場停留10分鐘以內就走了，
      其報案後等警察處理完去就醫，留在現場快要7 點，都沒
      有看到被告再回來乙節，可見被告並無再度回到肇事現場
      之情，且被告先準備程序中陳稱：伊先將女兒載到伊太太
      合順街那裡，就回到現場等語（見本院一卷第21頁），復
      於本院審理中改稱：伊載女兒去補習後，再回來現場等語
      （見本院二卷第30頁），就其所述載女兒至何處後回到現
      場，亦有前後供述不一之情事，益徵被告所辯6 點多有再
      回到現場云云，顯屬臨訟卸責之詞，洵無足採。
（五）從而，被告前開逕自離去肇事現場之行為，已使甲○○所
      受之損傷有再度擴大之危險，其未對傷者盡相當救護之責
      ，至為明顯，客觀上自該當肇事逃逸之行為。又被告於車
      禍肇事後，在知悉甲○○左手受傷之情形下，非但未協助
      就醫，更未經甲○○同意即離去現場，其主觀上確有肇事
      逃逸之犯意，亦堪認定。
（六）綜上，本件事證明確，被告前揭犯行堪以認定，應依法論
      科。
三、核被告乙○○所為，係犯刑法第185 條之4 肇事致人傷害逃
    逸罪。爰審酌被告於肇事後明知甲○○有受傷之情形，竟未
    協助就醫即先行離去，使甲○○所受之損傷有再度擴大之危
    險，對之生命身體安全，顯未盡完全之照護，實屬可議，且
    犯後仍飾詞否認犯行，態度非佳，惟念及其已與甲○○就業
    務過失傷害部分達成和解，此有和解書1 份在卷可憑（見本
    院二卷第15頁），足見其尚有悔改之意等一切情狀，量處如
    主文第1 項所示之刑。末查，被告前於76年間，因違反非常
    時期農礦工商管理條例案件，經本院以76年度易字第3913號
    判處有期徒刑3 月，緩刑3 年確定，緩刑期滿，緩刑之宣告
    未經撤銷，刑之宣告失其效力，此有臺灣高等法院被告前案
    紀錄表在卷可參（見本院二卷第4 頁），其僅因一時失慮，
    致罹刑典，且犯後已與甲○○就業務過失傷害部分達成和解
    ，尚知悔悟，經此偵審程序及刑之宣告後，當知所警惕，信
    無再犯之虞，本院因認所宣告之刑以暫不執行為適當，爰依
    刑法第74條第1 項第1 款規定，諭知緩刑2 年，以啟自新，
    然為促使其等日後得以知曉尊重法治之觀念，本院認除前開
    緩刑宣告外，實有賦予被告一定負擔之必要，遂併予諭知被
    告應向指定之公益團體、地方自治團體或社區提供40小時之
    義務勞務，另依刑法第93條第1 項第2 款規定宣告在緩刑期
    間付保護管束，俾能由觀護人予以適當督促，並發揮附條件
    緩刑制度之立意及避免短期自由刑執行所肇致之弊端，以期
    符合本件緩刑目的。
乙、公訴不受理部分
一、公訴意旨略以：被告乙○○係送貨司機，以駕駛為附隨業務
    之人，其於97年4 月11日16時20分許，駕駛車牌號碼7030-U
    K 號自用小貨車，沿高雄市○○區○○路由南往北方向行駛
    至澄和路口欲左轉澄和路時，本應注意汽車行駛至交岔路口
    ，轉彎車應讓直行車先行，且當時天候晴、日間自然光線、
    路面乾燥無缺陷無障礙物、視距良好，並無不能注意之情事
    ，竟疏未注意及此即貿然左轉，適有甲○○騎乘車牌號碼H7
    L-258 號機車，沿澄清路由北往南方向直行通過上開路口，
    乙○○因閃避不及而碰撞甲○○騎乘之機車，致甲○○人車
    倒地並受有左肩關節挫扭傷、左右手背擦傷、右膝擦傷等傷
    害，因認被告乙○○涉犯刑法第284 條第2 項前段之業務過
    失傷害罪嫌等語。
二、按告訴乃論之罪，告訴人於第一審辯論終結前，得撤回其告
    訴；又告訴經撤回者，法院應諭知不受理之判決，刑事訴訟
    法第238 條第1 項、第303 條第3 款分別定有明文。
三、本件被告乙○○因過失傷害案件，經檢察官提起公訴，被告
    涉犯刑法第284 條第2 項前段之業務過失傷害罪，依同法第
    287 條前段之規定，須告訴乃論。茲被告就本件業務過失傷
    害部分，業於98年7 月11日與告訴人甲○○達成和解，且告
    訴人甲○○亦於同日具狀聲請撤回告訴，此有和解書及撤回
    告訴狀各1 紙在卷可憑（見本院二卷第14至15頁），揆諸前
    開說明，逕為諭知不受理之判決。
據上論斷，應依刑事訴訟法第299 條第1 項前段、第303 條第3
款，刑法第185 條之4 ，第74條第1 項第1 款、第2 項第5 款、
第93條第1 項第2 款，判決如主文。
本案經檢察官丙○○到庭執行職務。
中    華    民    國    98    年    8     月    11    日
                  交通法庭  審判長  法  官  黃三友
                                    法  官  陳億芳
                                    法  官  林依蓉
以上正本證明與原本無異。
如不服本判決應於收受送達後10日內向本院提出上訴書狀，並應
敘述具體理由；如未敘述上訴理由者，應於上訴期間屆滿後20日
內向本院補提理由書（均須按他造當事人之人數附繕本）「切勿
逕送上級法院」。
中    華    民    國    98    年    8     月    12    日
                                    書記官  邱靜銘
附錄本件論罪科刑法條：
刑法第185 條之4 ：
駕駛動力交通工具肇事，致人死傷而逃逸者，處6 月以上5 年以
下有期徒刑。


司法院資訊處製作；財團法人民間司法改革基金會備份。
